【裁判字號】    95,易,503
【裁判日期】    951206
【裁判案由】    違反商標法
【裁判全文】
臺灣基隆地方法院刑事判決               95年度易字第503號
公  訴  人  臺灣基隆地方法院檢察署檢察官
被      告  甲○○
上列被告因違反商標法案件，經檢察官提起公訴（94年度偵字第
4861號、4199號），被告就被訴事實為有罪之陳述，本院合議庭
裁定由受命法官獨任以簡式審判程序進行審理，判決如下：
    主  文
甲○○共同明知為未得商標權人同意，於同一商品使用相同之註
冊商標之商品而意圖販賣而輸入，處有期徒刑肆月，如易科罰金
，以銀元佰元（即新台幣玖佰元）折算壹日。扣案之仿冒馬克
杯貳仟個、鏡子佰壹拾伍個，均沒收。
    事  實
一、甲○○明知如附表所示商標圖樣，業由日商三麗鷗股份有限
    公司（以下簡稱三麗鷗公司）取得商標專用權（專用期間、
    註冊證號、指定商品種類詳如附表所示），任何人未經前揭
    商標專用權人之同意或授權，不得於同一商品或類似商品，
    使用相同或近似於此等之註冊商標。亦明知胡儒祥與輸入仿
    冒商品有關，仍因經濟結据，於民國（下同）94年3、4月間
    ，同意以每月新台幣（下同）3萬元之代價，擔任福潔（起
    訴書誤載為鴻福）百貨有限公司（以下簡稱福潔公司，址設
    台北縣三重市○○路○段60巷15號）之登記負責人，並於94
    年6月間由胡儒祥指派不知情之姓名年籍不詳之王姓男子帶
    同甲○○辦理相關手續，成為福潔公司之登記負責人。甲○
    ○、胡儒祥共同基於意圖販賣而輸入之犯意聯絡，由胡儒祥
    指示大陸地區之不知情之不詳姓名成年人將上開侵害附表所
    示商標圖樣之馬克杯21箱（2000個）及鏡子2箱（315個）置
    於以福潔公司名義自大陸進口之用品貨櫃內，先自大陸地區
    運至香港，再委由不知情之船務公司以TGHU0000000號貨櫃
    將之於94年9月6日輸入臺灣地區，由胡儒祥委由不知情之吉
    順報關行報關，並於94年9月7日由不知情之吉順報關行人員
    何定洽以AA/94/4657/2077號進口報單辦理報關手續。嗣經
    內政部警政署保安警察第三總隊第一大隊於94年9月7日在基
    隆市○○○街12號（尚志貨櫃場進口倉庫）執行勤務時，在
    該貨櫃內查獲仿冒馬克杯21箱（2000個）及鏡子2箱（315個
    ），通知福潔公司登記負責人甲○○到場而悉上情。
二、案經內政部警政署保安警察第三總隊第一大隊移送暨日商三
    麗鷗股份有限公司告訴臺灣基隆地方法院檢察署檢察官偵查
    起訴。
    理  由
一、本件被告所犯非死刑、無期徒刑、最輕本刑為3年以上有期
    徒刑之罪，或高等法院管轄第一審之案件，被告於本院準備
    程序中，就被訴事實為有罪之陳述，經告以簡式審判程序之
    旨，並聽取檢察官、被告之意見後，本院合議庭裁定由受命
    法官進行簡式審判程序，是本件之證據調查，依刑事訴訟法
    第273條之2規定，不受同法第159條第1項、第161條之2、第
    161條之3、第163條之1及第164條至第170條規定之限制，合
    先敘明。
二、上揭事實業據被告坦承不諱，附表所示商標圖樣為附表所示
    公司所有之事實，有該公司之經濟部中央標準局商標註冊證
    及網路異動查詢結果附卷可按。扣案物品為仿冒商品之事實
    ，亦經該公司授權鑑定之人出具之鑑定報告書1紙、並有扣
    案仿品照片附卷可參，被告對於前開物品為仿冒商品之事實
    亦不爭執，足認前開物品為仿冒商品。而上開仿冒商品係置
    於由香港進口，櫃號TGHU0000000號貨櫃內，於94年9月7日
    由福潔公司委由吉順報關行向基隆關稅局報運驗關，經內政
    部警政署保安警察第三總隊第一大隊在尚志貨櫃場查獲之事
    實，業據證人楊健豪、林進宏、何定洽於偵查時結證屬實，
    且有上開貨櫃之到貨通知書、發票、進口報單、搜索扣押筆
    錄、關區舉發人密報走私漏稅通報單、廠商基本資料、吉順
    報關行長期委任書各1份附卷可稽，足認前開物品係以福潔
    公司名義進口。而被告為福潔公司登記負責人之事實，亦有
    福潔公司設立登記、變更登記資料附卷可參。查被告於93
    年12月間業因與謚馥企業有限公司（以下簡稱謚馥公司）名
    義進口仿冒維尼熊等商品之案件有關，經警以違反商標法移
    送，由檢察官偵辦中，有該案件之移送書附卷可參，並自承
    該件與胡儒祥有關，胡儒祥要求伊出面承認為貨主，顯見被
    告明知胡儒祥從事仿冒商品輸入，猶於94年3、4月間同意收
    受胡儒祥給付之每月3萬元報酬，擔任福潔公司登記名義負
    責人，自係就胡儒祥將以其名義從事進口仿冒商品之行為知
    之甚詳，是被告與胡儒祥就本件輸入仿冒商品行為有犯意聯
    絡、行為分擔，應無疑問。參以本案進口仿冒品之數量頗為
    可觀，尚非單純進口留供己用之情節可相比擬，是被告輸入
    前揭仿冒商品之目的係在對外販售乙節，至堪認定。被告之
    自白與事實相符，可以採信。本案事證明確，被告違反商標
    法之犯行，洵堪認定。
三、論罪科刑：
  (一)核被告甲○○所為，係犯商標法第82條之意圖販賣而輸入仿
    冒商品罪。被告與胡儒祥間，有犯意聯絡、行為分擔，為共
    同正犯（新刑法第28條關於成立共同正犯之標準，固將原來
    共同正犯之共同「實施」犯罪，改為共同「實行」犯罪，剔
    除完全未參與犯罪相關行為之「實行」的「陰謀共同正犯」
    及「預備共同正犯」，非屬法律之變更。）。被告利用不知
    情之報關行、航運公司、大陸地區之成年人為上開犯行，為
    間接正犯（被告辦理公司變更登記手續，非本件違反商標法
    之構成要件行為，故陪同被告辦理公司變更登記手續之男子
    非本案之共犯或被利用之人）。
  (二)按被告行為後，刑法部分條文業於95年7月1日施行（已於94
    年2月2日修正公布，下稱新刑法；修正前刑法下稱舊刑法）
    。「行為後法律有變更者，適用行為時之法律，但行為後之
    法律有利於行為人者，適用最有利於行為人之法律。」，修
    正後刑法第2條第1項定有明文。此條規定係規範行為後法律
    變更所生新舊法律比較適用之準據法，本身尚無新舊法比較
    之問題，於新法施行後，應一律適用新法第2條第1項之規定
    ，為「從舊從輕」之比較，先予敘明。查刑法分則編各罪所
    定罰金之貨幣單位原為銀元，且依舊刑法第33條第5款規定
    ，罰金刑為1銀元以上，而有關罰金倍數之調整及銀元與新
    臺幣之折算標準，則另定有現行法規所定貨幣單位折算新臺
    幣條例第2條、罰金罰鍰標準條例第1條及第5條，除規定罰
    金以1銀元折算3元新臺幣外，並將72年6月26 日以前修正之
    刑法部分條文罰金數額提高2至10倍（依行政院會銜司法院
    於72年7月27日發布，同年8月1日施行，有關刑法定有罰金
    各條均提高為10倍），其後修正者則不再提高倍數。嗣新刑
    法第33條第5款則將罰金刑提高為新臺幣1,000 元以上，並
    以百元計算之。據此，被告所犯商標法第82條之罪，其條文
    本身文字並未修正，然上開條文既定有罰金刑之規定，如依
    舊刑法第33條第5款規定，罰金最低數額為1元（銀元），依
    罰金罰鍰提高標準條例第1條規定提高10倍即為10元，以現
    行法規所定貨幣單位折算新臺幣條例第2條折算僅為新臺幣
    30元；惟如依新刑法第33條第5款規定，罰金最低額為新臺
    幣1,000元，故此部分以被告行為時之法律，較有利於被告
    （參見最高法院95年度第8次刑事庭會議決議三之1）。
  (三)爰審酌被告自願擔任公司名義負責人，與他人意圖販賣輸入
    仿冒商品，不僅損及真正商標權利人之正常營收，對真正商
    標權利人之商譽亦有不良影響，其本次輸入仿冒品之數量非
    微，已足以影響交易秩序之公平與公正，然其輸入仿冒品之
    行為較諸仿冒者之仿冒行為而言，惡性尚非至大，兼衡其智
    識、生活狀況、行為妨害國內經濟之程度、犯後坦承之態度
    等一切情狀，量處如主文所示之刑。末按本件被告於犯罪時
    之刑法第41條第1項前段規定：「犯最重本刑為5年以下有期
    徒刑以下之刑之罪，而受6個月以下有期徒刑或拘役之宣告
    ，因身體、教育、職業、家庭之關係或其他正當事由，執行
    顯有困難者，得以1元以上3元以下折算一日，易科罰金。」
    ，又被告行為時之易科罰金折算標準，修正前罰金罰鍰提高
    標準條例第2條前段（現已刪除）規定，就其原定數額提高
    為100倍折算1日，則本件被告行為時之易科罰金折算標準，
    應以銀元300元折算1日，經折算為新臺幣後，應以新臺幣
    900元折算為1日。惟95 年7月1日修正公布施行之刑法第41
    條第1項前段則規定：「犯最重本刑為五年以下有期徒刑以
    下之刑之罪，而受六個月以下有期徒刑或拘役之宣告者，得
    以新臺幣一千元、二千元或三千元折算一日，易科罰金。」
    ，比較修正前後之易科罰金折算標準，以95年7月1日修正公
    布施行前之規定，較有利於被告，應依刑法第2條第1項前段
    ，適用修正前刑法第41條第1項前段規定，定其折算標準。
  (四)扣案物品均為仿冒他人商標專用權之商品，不問屬於犯人與
    否，均應依商標法第83條之規定，宣告沒收。
四、被告雖另涉93年12月23日經警查獲之謚馥公司名義進口仿冒
    商品之違反商標法案件，惟謚馥公司之登記負責人為廖武將
    ，且被告自承該件係被警查獲後，胡儒祥始要求伊出面承認
    為貨主，尚無證據顯示被告參與輸入仿冒商品行為，與本件
    被告明知胡儒祥將以被告為登記負責人之公司名義輸入仿冒
    商品，仍願擔任公司負責人之行為及犯意顯有不同，顯非基
    於概括犯意為之。縱認被告為前開謚馥公司進口仿冒商品之
    違反商標法案件之共犯，惟查該件之犯罪時間為93年12月間
    ，與本件犯行之94年9月間，相距亦達9個月，就時間上而言
    ，亦難認被告係基於概括犯意為之，是前開案件與本件並無
    刑法修正前之刑法第56條連續犯之裁判上一罪之關係，本院
    自得僅就本件為審理，附此敘明。
據上論斷，應依刑事訴訟法第273條之1第1項、第299條第1項前
段，商標法第82條、第83條，刑法第2條第1項、第11條、第28條
、舊刑法第41條第1項前段、廢止之罰金罰鍰提高標準條例第2條
，現行法規所定貨幣單位折算新台幣條例第2條，判決如主文。
本案經檢察官乙○○到庭執行職務
中    華    民    國    95    年    12   月    6     日
                  刑事第二庭法  官  王敏慧
以上正本證明與原本無異。
對於本件判決如有不服，應於收受送達後10日內，向本院提出上
訴書狀，上訴於臺灣高等法院，並按他造當事人之人數附具繕本
。
中    華    民    國    95    年    12   月     6    日
                            書記官  彭淑芳
附錄論罪法條：
商標法第82條：
明知為前條商品而販賣、意圖販賣而陳列、輸出或輸入者，處1
年以下有期徒刑、拘役或科或併科新臺幣5萬元以下罰金。


司法院資訊處製作；財團法人民間司法改革基金會備份。
